最高法院刑事判決　　　　　　　　　　　　　　　九十三年度台上字第三八四０號
　　上　訴　人　甲○○
　　　　　　　　　　　　七號
　　　　　　　　　　　　號
　　選任辯護人　鄒永禎律師
右上訴人因強盜案件，不服台灣高等法院中華民國九十年十月三十日第二審判決（九
十年度上訴字第一九六七號，起訴案號：台灣桃園地方法院檢察署八十八年度偵字第
一四八一五號），提起上訴，本院判決如左：
    主  文
原判決撤銷，發回台灣高等法院。
    理  由
本件原判決認定上訴人甲○○與沈里文共同意圖為自己不法之所有，於民國八十八年
五月四日上午二時三十分許，向不知情之黃郁翔誆稱，欲尋人討債，商請黃郁翔駕駛
車號Ｖ五｜三五六０號自用小客車載送上訴人及沈里文至桃園縣桃園市○○街四十二
號前，上訴人見被害人鄔金雄適停妥所駕駛車號Ｒ七─三九二二號自用小客車（該車
屬鄔金玉所有），即將其於同年月初某日，未經許可在「來客到檳榔攤」向黃郁翔借
得其所有仿「BERETTA」廠半自動手槍所製造，可發射子彈具有殺傷力之玩具手槍一
支（槍枝管制編號：0000000000號）交予沈里文，沈里文明知該槍枝係槍
砲彈藥刀械管制條例所列槍枝，非經許可不得持有，竟基於與甲○○共同未經許可持
有上開槍枝之犯意聯絡，與上訴人立即下車（黃郁翔則先駕駛原車離開），上前共同
毆打鄔金雄，沈里文並持槍強押鄔金雄上鄔金雄原所駕駛之Ｒ七─三九二二號自小客
車，由上訴人駕駛該車往桃園縣楊梅鎮地區，其間沈里文更持槍喝令鄔金雄交出身上
財物，而以強暴、脅迫手段，致鄔金雄不能抗拒，取鄔金雄身上之現金新台幣（下同
）二千八百元、金項鍊一條及行動電話一具。上訴人、沈里文嫌鄔金雄交出財物太少
，又命鄔金雄持金融卡下車至不詳銀行之提款機提款，惟因提款機故障而未領得款項
。其後，車行至桃園縣楊梅鎮○○路附近，上訴人、沈里文喝令鄔金雄脫光身上所著
衣物僅剩一件內褲後下車，二人旋駕駛強盜所得之Ｒ七─三九二二號之自用小客車逃
逸。事後上訴人將供強盜所用之玩具手槍返還黃郁翔藏置於其經營之「來客到檳榔攤
」，經警於同年七月二十日查獲，上開贓車則由鄔金雄領回，強盜所得財物由上訴人
與沈里文朋分變賣花用耗盡等情。因而撤銷第一審諭知上訴人無罪之判決，改判依牽
連犯論處上訴人共同意圖為自己不法所有，以強暴、脅迫致使不能抗拒而取他人之物
罪刑，固非無見。
惟查(一)、未經許可持有槍、彈罪，其持有之繼續，為行為之繼續，至持有行為終了時
，均論為一罪，不得割裂。若以之犯他罪，兩罪間之關係如何，端視開始持有之原因
為斷，如早已非法持有槍彈，後另起意犯罪；或意圖犯甲罪而持有槍彈，卻持以犯乙
罪，均應以數罪併罰論處，必因意圖犯某罪而持有槍、彈，後果以之犯該罪，兩罪間
始有牽連犯之適用。本件原判決論上訴人牽連犯未經許可，持有其他可發射子彈具有
殺傷力之手槍罪，然其前揭事實欄係記載，上訴人與沈里文於八十八年五月四日共同
持以強盜之可發射子彈具有殺傷力之玩具手槍，上訴人早於同年五月初某日即向黃郁
翔借得而未經許可持有之等情。但對上訴人借用之初之目的為何？是否意圖供犯本件
之強盜罪而借用持有，原判決事實欄未明確記載認定；理由內亦泛稱：上訴人借槍後
即發生本案，並無何證據認定上訴人持槍別有其他目的，則上訴人之持槍自係以達強
劫鄔金雄之財物為目的等語，而論以牽連犯，其認事未清，用法亦有疑義，均有可議
。(二)、有罪之判決書，對於被告有利之證據不採納者，應說明其理由，刑事訴訟法第
三百十條第二款定有明文，故有罪判決書對於被告有利之證據，如不加採納，必須說
明其不予採納之理由，否則即難謂非判決不備理由之違法。上訴人否認有參與本件強
盜之犯行，原判決則依憑被害人鄔金雄於警訊時供稱，遭二名歹徒持槍強盜財物，持
槍歹徒體型壯碩，另一名歹徒體型瘦小，均操國語口音，並指認沈里文即是持槍之歹
徒。而沈里文身高一七八公分，體重八十五公斤，上訴人身高一五八公分，五十五公
斤，參酌沈里文供稱：本案確係伊與上訴人所為等語，而認定上訴人有本件之犯行。
然第一審法院審理中曾命被害人指認上訴人是否為參與強盜之人，被害人未能確實指
認，並供稱：「我沒有看過在庭的這位被告甲○○，當時搶我的那個比較矮小的人…
…有回答說他心情很煩等幾句話，說他正被通緝，聽他們二個人的口音，應該都是外
省人的口音，因為國語講的很標準，沒有客家腔調及本省人的腔調。」「我不能確定
（甲○○的口音是否像當時那個比較矮小的人的口音），因為現在我感覺被告講話的
口音帶有點像客家腔調。」等語（第一審卷第一七一、一七二頁）。對此有利於上訴
人之證據，原判決未說明不採納之理由，尚有未洽。(三)、上訴人行為後，懲治盜匪條
例已於九十一年一月三十公布廢止，刑法第三百二十八條、第三百三十條亦於同日修
正，同年二月一日生效。雖該條例業經廢止，但因廢止之同時，已修正刑法相關法條
，立法目的旨在以修正後之刑法相關法條取代該條例部分相關法條，且因該條例廢止
前，與新修正之刑法相關法條，均有刑罰規定，就此而言，自屬刑法第二條第一項所
謂之行為後法律之變更，自應就行為時有效之懲治盜匪條例與裁判時之修正後刑法之
相關規定比較適用。原判決未及比較新舊法之適用，亦屬無可維持。上訴意旨，指摘
原判決不當，非無理由，應認有撤銷發回更審之原因。
據上論結，應依刑事訴訟法第三百九十七條、第四百零一條，判決如主文。
中　　　華　　　民　　　國　　九十三　　年　　　七　　　月　　二十九　　日
                              最高法院刑事第三庭
                                  審判長法官  董　明　霈
                                        法官  林　茂　雄
                                        法官  張　祺　祥
                                        法官  池　啟　明
                                        法官  吳　三　龍
      右正本證明與原本無異
                                              書  記  官
中　　　華　　　民　　　國　　九十三　　年　　　八　　　月　　　二　　　日
                                                                        Ｖ
